ACORDAO-COMPLETO-2372673

ACÓRDÃO 2247/2019 ATA 36/2019 - PLENÁRIO

VISTOS, relatados e discutidos estes autos de Solicitação do Congresso Nacional, formulada por intermédio do Ofício 143/2019/SGM/P, de 13/3/2019, pelo Presidente da Câmara dos Deputados, com base na Solicitação de Informação ao TCU (SIT) , Nº 1, de 12/2/2019, de autoria do Deputado Capitão Wagner, requerendo do Tribunal de Contas da União informações sobre as obras da Transposição do Rio São Francisco, especialmente no que se refere aos processos TC Processo 013.831/2016-0, TC Processo 005.648/2017-3 e TC Processo 004.375/2005-7;
		ACORDAM os Ministros do Tribunal de Contas da União, reunidos em Sessão do Plenário, ante as razões expostas pelo relator, em:
		9.1. conhecer da presente Solicitação, por estarem preenchidos os requisitos de admissibilidade previstos nos artigos 38, inciso II, da Lei 8.443/1992, 232, inciso II, do Regimento Interno do TCU e 4º, inciso I, alínea “a”, da Resolução-TCU 215/2008; 
		9.2. informar ao Exmo. Sr. Rodrigo Maia, Presidente da Câmara dos Deputados, que enviou a presente Solicitação ao Tribunal, que o TC Processo 004.375/2005-7 permanecerá aberto até o encerramento do empreendimento; a representação tratada no TC Processo 005.648/2017-3 foi conhecida e no mérito julgada improcedente; e a auditoria objeto do TC Processo 013.831/2016-0 está aguardando providências na Unidade Técnica;
		9.3. informar também ao Exmo. Sr. Rodrigo Maia, Presidente da Câmara dos Deputados, que: foi realizada, no âmbito do Fiscobras 2018 (TC Processo 014.913/2018-6) , auditoria nas obras do Eixo Norte do Projeto de Integração do Rio São Francisco e que o processo foi encerrado após a emissão do Acórdão 2131/2018-TCU-Plenário (peça 14) , que realizou determinações ao então Ministério da Integração Nacional; que se encontra em andamento na Unidade Técnica um Levantamento das infraestruturas hídricas necessárias para que a oferta de água do Pisf forneça o pleno aproveitamento do abastecimento humano ao longo de sua vida útil (até 2025) , trazendo o real alcance da população beneficiada com o aumento da oferta hídrica após a conclusão das obras dos eixos Norte e Leste. O referido processo, TC Processo 036.383/2018-0, encontra-se na Unidade Técnica aguardando a conclusão para o posterior envio ao Gabinete do Ministro Relator, o Exmo. Ministro Augusto Nardes;
		9.4. encaminhar ao solicitante, em complemento às informações acima descritas, a instrução de mérito da Unidade Técnica e as peças 8, 9, 10, 11, 12, 13, 14, 15 e 16 do presente processo;
		9.5. dar ciência desta deliberação ao Deputado Capitão Wagner, nos termos da minuta de aviso inserida no módulo “Comunicações” do e-TCU;
		9.6. considerar a Solicitação integralmente atendida e arquivar o presente processo, nos termos dos arts. 169, inciso II, do Regimento Interno do TCU, e 17, inciso I, da Resolução-TCU 215/2008.

Solicitação do Congresso Nacional em que se requer informações sobre as obras de Transposição do Rio São Francisco, especialmente no que se refere os processos TC 013.831/2016-0, TC 005.648/2017-3 e TC 004.375/2005-7.

não há.

3. Interessada: Câmara dos Deputados.

13.1. Ministros presentes: José Mucio Monteiro (Presidente), Benjamin Zymler, Augusto Nardes, Aroldo Cedraz (Relator) e Ana Arraes.
13.2. Ministros-Substitutos convocados: Augusto Sherman Cavalcanti, Marcos Bemquerer Costa, André Luís de Carvalho e Weder de Oliveira.

AROLDO CEDRAZ

Transcrevo, a seguir, a instrução de mérito lançada no âmbito da Secretaria de Fiscalização de Infraestrutura Hídrica, de Comunicações e de Mineração (peça 18) , a qual contou com a anuência do corpo diretivo (peça 19) :
“INTRODUÇÃO
Trata-se do Ofício nº 143/2019/SGM/P, de 13/3/2019 (peça 1, p. 1) , por meio do qual o Exmo. Sr. Deputado Rodrigo Maia, presidente da Câmara dos Deputados encaminha a Solicitação de Informação ao TCU Nº 1, de 12/2/2019 (peça 1, p. 3-5) .
O documento encaminhado, de autoria do Deputado Capitão Wagner, requer do Tribunal de Contas da União informações sobre as obras da Transposição do Rio São Francisco, especialmente no que se refere aos processos TC Processo 013.831/2016-0, TC Processo 005.648/2017-3 e TC Processo 004.375/2005-7. 
Para fins de classificação quanto à Unidade Jurisdicionada, o Ministério do Desenvolvimento Regional é o responsável pelo empreendimento.
EXAME DE ADMISSIBILIDADE
Os arts. 4º, inciso I, da Resolução - TCU 215/2008 e 232, inciso II do Regimento Interno do TCU conferem legitimidade ao Presidente da Câmara dos Deputados para solicitar informações ao Tribunal de Contas da União.
Assim, legítima a autoridade solicitante, cabe o conhecimento do expediente como solicitação do Congresso Nacional.
EXAME TÉCNICO
O Projeto de Integração do Rio São Francisco com as Bacias Hidrográficas do Nordeste Setentrional (Pisf) é um empreendimento de infraestrutura inserido no âmbito da política nacional de recursos hídricos (PNRH) , e tem por objetivo aumentar a segurança hídrica para populações dos estados de Pernambuco, Paraíba, Rio Grande do Norte e Ceará mais vulneráveis às secas. As obras integram o Programa de Aceleração do Crescimento (PAC) e a aplicação dos recursos é de responsabilidade do Ministério do Desenvolvimento Regional.
A Política Nacional de Recursos Hídricos (PNRH) , estabelecida pela Lei 9.433/1997, é um dos instrumentos que orienta a gestão das águas no Brasil. O conjunto de diretrizes, metas e programas que constituem a PNRH foi construído com participação social.
O PAC foi criado em 2007, com vista ao planejamento e execução de grandes obras de infraestrutura social, urbana, logística e energética do país, contribuindo para o seu desenvolvimento acelerado e sustentável. O Pisf está inserido nas obras de infraestrutura social.
O Pisf está subdividido em dois eixos: o eixo Norte captará água diretamente do rio São Francisco e a levará para o Sertão de Pernambuco, Ceará, Paraíba e Rio Grande do Norte, e o eixo Leste captará água do reservatório de Itaparica e beneficiará parte do Sertão e do Agreste de Pernambuco e da Paraíba. O eixo Norte abrangerá uma população de cerca de 7,1 milhões de habitantes em 223 municípios, e o eixo Leste alcançará uma população de cerca de 4,5 milhões de habitantes em 168 municípios, considerando também as obras do Ramal do Agreste.
A integração do rio São Francisco com as bacias hidrográficas de rios temporários do semiárido será possível com a retirada contínua de 26,4 m³/s de água, o equivalente a 1,42% da vazão garantida pela barragem de Sobradinho (1.850 m³/s) , sendo que 16,4 m³/s (0,88%) seguirão para o eixo Norte e 10,0 m³/s (0,54%) para o eixo Leste.
Em decorrência da relevância do empreendimento e da quantidade de recursos federais destinados à sua implantação, o Pisf tem sido objeto de instrumentos de fiscalização pelo TCU. No quadro abaixo, há um resumo de processos de fiscalização abertos pelo TCU desde 2005:
Quadro 1: resumo contendo os processos de ações de controle abertos desde 2005 com objeto o Pisf.
	Número do processo
	Tipo
	Situação
	Deliberações

	TC Processo 004.375/2005-7
	Relatório de acompanhamento
	Aberto
	O acompanhamento permanecerá aberto até a conclusão do Pisf

	TC Processo 010.341/2005-4
	Relatório de Levantamento
	Apensado ao TC Processo 004.375/2005-7 (encerrado) 
	Acórdão 2018/2006-TCU-Plenário

	TC Processo 006.587/2005-8
	Relatório de Acompanhamento
	Apensado
	
	TC 007.815/2005
	Relatório de Levantamento
	Apensado ao TC Processo 004.375/2005-7
	Acórdão 1455/2005-TCU-Plenário 

	TC Processo 008.756/2005-1
	Relatório de Acompanhamento
	Apensado ao TC Processo 004.375/2005-7
	
	TC Processo 010.731/2005-0
	Representação
	Apensado ao TC Processo 008.756/2005-1
	
	TC Processo 007.690/2006-1
	Relatório de Levantamento
	Encerrado
	Acórdão 2020/2006-TCU-Plenário

	TC Processo 006.760/2007-1
	Representação
	Apensado ao TC Processo 004.375/2005-7
	Acórdão 701/2007-TCU-Plenário

	TC Processo 008.581/2007-0
	Relatório de Levantamento
	Apensado ao TC Processo 004.375/2005-7
	Acórdão 2288/2007-TCU-Plenário

	TC Processo 009.404/2008-8
	Relatório de Levantamento
	Arquivado
	Acórdão 168/2012-TCU-Plenário

	TC Processo 010.327/2009-8
	Relatório de Levantamento
	Arquivado
	Acórdão 2215/2012-TCU-Plenário

	TC Processo 010.332/2009-8
	Relatório de Levantamento
	Apensado ao TC Processo 010.327/2009-8
	Despacho do relator (peça 1, p. 40) 

	TC Processo 010.924/2009-9
	Representação
	Arquivado
	Acórdão 3033/2009-TCU-Plenário

	TC Processo 014.402/2009-2
	Representação
	Apensado ao TC Processo 010.924/2009-9
	
	TC Processo 020.070/2009-6
	Denúncia
	Apensado ao TC Processo 010.924/2009-9
	
	TC Processo 011.615/2010-9
	Relatório de Auditoria
	ABERTO
	Acórdão 2434/2015-TCU-Plenário

	TC Processo 011.616/2010-5
	Relatório de Auditoria
	Arquivado
	Acórdão 3018/2014-TCU-Plenário

	TC Processo 029.539/2010-2
	Relatório de Auditoria 
	Arquivado
	Acórdão 1667/2011-TCU-Plenário

	TC Processo 008.986/2011-8
	Relatório de Auditoria 
	ABERTO
	Acórdão 2628/2011-TCU-Plenário

	TC Processo 014.736/2011-0
	Representação
	Apensado ao TC Processo 004.375/2005-7
	Acórdão 2649/2014-TCU-Plenário

	TC Processo 037.773/2011-9
	Relatório de Auditoria
	Arquivado
	Acórdão 1165/2012-TCU-Plenário

	TC Processo 001.735/2012-8
	Representação
	Apensado ao TC Processo 001.814/2012-5
	Despacho peça 6

	TC Processo 001.814/2012-5
	Representação
	Apensado ao TC Processo 037.773/2011-9
	Despacho peça 34

	TC Processo 001.915/2012-6
	Representação
	Apensado ao TC Processo 001.814/2012-5
	Despacho peça 12

	TC Processo 004.551/2012-5
	Relatório de Auditoria
	Arquivado
	Acórdão 2345/2017-TCU-Plenário (peça 202) 

	TC Processo 004.552/2012-1
	Relatório de Auditoria
	ABERTO
	Acórdão 1919/2012-TCU-Plenário

	TC Processo 033.519/2012-9
	Relatório de Auditoria
	Arquivado
	Acórdão 1231/2013-TCU-Plenário

	TC Processo 008.894/2013-2
	Relatório de Auditoria
	Arquivado
	Acórdão 2058/2013-TCU-Plenário

	TC Processo 009.091/2013-0
	Monitoramento
	Apensado ao TC Processo 010.327/2009-8
	
	TC Processo 009.861/2013-0
	Relatório de Auditoria
	Arquivado
	Acórdão 2681/2013-TCU-Plenário

	TC Processo 013.069/2013-6
	Relatório de Auditoria
	Arquivado
	Acórdão 42/2015-TCU-Plenário

	TC Processo 013.070/2013-4
	Relatório de Auditoria
	Apensado ao TC Processo 014.736/2011-0
	Acórdão 2061/2013-TCU-Plenário

	TC Processo 013.071/2013-0
	Relatório de Auditoria
	Arquivado
	Acórdão 2062/2013-TCU-Plenário

	TC Processo 002.200/2014-7
	Relatório de Auditoria
	Arquivado
	Acórdão 3434/2014-TCU-Plenário

	TC Processo 005.578/2014-0
	Relatório de Auditoria
	Apensado ao TC Processo 002.200/2014-7
	Acórdão 2742/2014-TCU-Plenário

	TC Processo 011.618/2014-0
	Relatório de Auditoria
	Apensado ao TC Processo 002.200/2014-7
	Acórdão 2690/2014-TCU-Plenário

	TC Processo 019.368/2014-3
	Relatório de Auditoria
	ABERTO
	Acórdão 3442/2014-TCU-Plenário

	TC Processo 023.297/2015-8
	Relatório de Auditoria
	Arquivado 
	Acórdão 1092/2016-TCU-Plenário

	TC Processo 025.677/2015-2
	Relatório de Levantamento
	Arquivado 
	Acórdão 1284/2016-TCU-Plenário

	TC Processo 007.144/2016-4
	Relatório de Auditoria
	ABERTO
	Acórdão 2336/2016-TCU-Plenário c/c 2.536/2016-TCU-Plenário

	TC Processo 013.831/2016-0
	Relatório de Auditoria 
	ABERTO
	
	TC Processo 005.648/2017-3
	Representação
	Arquivado
	Acórdão 835/2017-TCU-Plenário c/c 1.757/2017-TCU-Plenário

	TC Processo 014.913/2018-6
	Relatório de Auditoria
	Arquivado
	Acórdão 2131/2018-TCU-Plenário

Feita essa contextualização, com vistas a atender à solicitação, foi feita consulta aos sistemas informatizados do Tribunal em relação aos processos TC Processo 013.831/2016-0, TC Processo 005.648/2017-3 e TC Processo 004.375/2005-7, objetos desta solicitação.
a) TC Processo 004.375/2005-7
Esse processo, de relatoria do Ministro Aroldo Cedraz, trata de Relatório de Acompanhamento do Projeto de Integração do Rio São Francisco com as Bacias Hidrográficas do Nordeste Setentrional, proposto pela Representação Segecex 2/2005. O projeto também é conhecido como transposição do rio São Francisco. O processo permanecerá aberto até a conclusão do empreendimento. Em 25/2/2015, foi proferido o Acórdão 317/2015-TCU-Plenário, que determinou que a Secretaria de Infraestrutura Hídrica do então Ministério da Integração Nacional encaminhasse ao TCU informações sobre o andamento de obras do Pisf e processos administrativos instaurados para aplicação de advertência e multa em alguns contratos do empreendimento.
 	O inteiro teor da mencionada deliberação foi anexado ao presente processo (peça 8) , bem como outros documentos correlatos, tais como o voto (peça 9) e o relatório (peça 10) . 
Ao examinar os documentos e informações encaminhados, a unidade técnica concluiu, em instrução de 7/5/2015 (peça 102 do TC Processo 004.375/2005-7) , que:
17. (...) Os relatos dos fiscais de campo dos Contratos 25/2011-MI (Lote 8) e 14/2013-MI (Meta 1N) dão conta de que que a Mendes Júnior apresentou incremento no ritmo das atividades, com perceptível avanço no andamento dos serviços, visto que a obra encontrava-se praticamente estagnada há alguns meses. No entanto, os fiscais de campo destacaram a necessidade de continuidade na evolução do ritmo de obra, com acréscimo na mobilização, a fim de atender os prazos contratuais. 
18. Quanto aos processos administrativos instaurados com o objetivo de aplicar as penalidades de advertência e multa no âmbito dos contratos firmados com a Mendes Júnior, constatou-se que apresentaram andamento e ainda não foram concluídos. 
19. Em relação ao aporte de recursos do Banco Mercantil do Brasil, embora o Ministério da Integração Nacional ainda aguarde resposta de informações solicitadas à Mendes Júnior, há evidências de que o acordo foi concretizado, conforme manifestação da Mendes Júnior à peça 100 e cópia de Cessão Fiduciária de Direitos em Garantia de Cédula de Crédito Bancário (peça 99, p. 25-30) . 
20. Ante as informações trazidas aos autos pelo Ministério da Integração Nacional e pela empresa Mendes Júnior, e considerando que o subitem 9.2 do Acórdão 317/2015-TCU-Plenário determinou à SeinfraHidroFerrovia que informasse ao relator, de imediato, quaisquer das situações previstas no subitem 9.1.1, propõe-se o encaminhamento dos autos ao Gabinete do Ministro-Relator para ciência dos recentes fatos sujeitos ao acompanhamento realizado por esta unidade técnica.
Em nova análise (instrução da peça 136 do TC Processo 004.375/2005-7) , a unidade técnica avaliou outras informações trazidas pelo então Ministério da Integração Nacional e o Aviso 57/MI, em que este Ministério, tendo em vista a extrema relevância do Pisf e dos severos impactos que uma possível inexecução das obras sob responsabilidade da Mendes Júnior traria para a conclusão do empreendimento, solicitou apoio desse Tribunal de Contas no sentido de recomendar a alternativa, dentre aquelas apresentadas na documentação anexa, que viabilizasse a continuidade da execução das obras e estivesse alinhada às melhores práticas administrativas e ao normativo vigente. Na oportunidade, a unidade técnica encaminhou os autos ao gabinete do Exmo. Ministro Raimundo Carreiro em 10/6/2016, com proposta de:
a) determinar ao Ministério da Integração Nacional, com fulcro no art. 11 da Lei 8.443/1992 c/c o art. 157 do RI/TCU, que encaminhe ao TCU, no prazo de 15 dias após terem sido encerrados, cópia dos processos administrativos que cuidam da aplicação de advertências e multas.
b) recomendar ao Ministério da Integração Nacional, com fulcro no art. 250, inciso III, do Regimento Interno do TCU, que avalie a conveniência e a oportunidade de iniciar a elaboração de estudos, levantamentos, orçamentos e pareceres a fim de adotar solução alternativa para a conclusão das obras da Meta 1N e do Lote 8 do Pisf, caso seja necessário rescindir os Contratos 14/2013 e 25/2011, envidando esforços para que os procedimentos necessários sejam concluídos antes da completa desmobilização da atual detentora dos referidos contratos, com vistas a evitar a descontinuidade das obras; c) considerar cumpridas as determinações contidas nos itens 9.1.1, 9.1.2, 9.1.3 e 9.1.4 do Acórdão 317/2015-TCU-Plenário;
Essas propostas ainda não foram apreciadas pelo Ministro Relator.
Posteriormente, foi inserido nos autos o Ofício GG Nº 390/2016, do Governo do Estado do Ceará, que solicitou ao então Ministro Presidente do TCU que estabelecesse uma forma de contratação das obras remanescentes do Eixo Norte, viabilizando sua conclusão no início de 2017.
b) TC Processo 005.648/2017-3
Esse processo, de relatoria do Ministro Bruno Dantas, trata de Representação formulada pela Construtora Passarelli Ltda, na qualidade de empresa líder do Consórcio São Francisco Eixo Norte, com pedido de cautelar, em face da Secretaria de Infraestrutura Hídrica (SIH) , vinculada ao então Ministério da Integração Nacional (MI) , em razão de possíveis irregularidades e ilegalidades ocorridas no edital de Regime Diferenciado de Contratação - RDC Eletrônico nº 07/2016.	 O processo encontra-se arquivado. Em 16/8/2017, foi proferido o Acórdão 1757/2017-TCU-Plenário (peça 8) que conheceu da representação, por preencher os requisitos de admissibilidade, para, no mérito, considerá-la improcedente; e, por conseguinte, também ratificou o indeferimento da medida cautelar pleiteada. 
O inteiro teor da mencionada deliberação foi anexado ao presente processo (peça 11) , bem como outros documentos correlatos, tais como o voto (peça 12) e o relatório (peça 13) . 
c) TC Processo 013.831/2016-0
Esse processo, de relatoria do Ministro Augusto Nardes, trata de Relatório de Auditoria do Fiscobras 2016, cujo objeto é a fiscalização da obra de construção do Eixo Norte do Projeto de Integração do Rio São Francisco.	 O processo encontra-se aguardando providências na Unidade Técnica, para análise de documentação encaminhada em sede de diligência e oitiva. Não houve deliberação colegiada do Tribunal.
INFORMAÇÕES COMPLEMENTARES
Em que pese no ofício constante da peça 1, p. 1, não constar as alíneas “b” e “c” (peça 1, p. 5) do requerimento elaborado pelo parlamentar Deputado Capitão Wagner, para uma melhor completude na elaboração da resposta à presente SCN, informa-se que, segundo o MDR (peça 5, p. 8) , o estágio de conclusão das obras da Transposição do Rio São Francisco, especialmente no que se refere ao Eixo Norte, é 97,05%, em junho de 2019.
Ainda, em complemento à solicitação apresentada, informa-se que está em andamento no TCU um Levantamento das infraestruturas hídricas necessárias para que a oferta de água do Pisf forneça o pleno aproveitamento do abastecimento humano ao longo de sua vida útil (até 2025) , trazendo o real alcance da população beneficiada com o aumento da oferta hídrica após a conclusão das obras dos eixos Norte e Leste. O referido processo, TC Processo 036.383/2018-0, encontra-se na Unidade Técnica aguardando a conclusão para o posterior envio ao Gabinete do Ministro Relator, no caso o Exmo. Ministro Augusto Nardes.
Adicionalmente, informa-se que foi realizada, no âmbito do Fiscobras 2018 (TC Processo 014.913/2018-6) , auditoria nas obras do Eixo Norte do Projeto de Integração do Rio São Francisco. O processo foi encerrado após a emissão do Acórdão 2131/2018-TCU-Plenário (peça 14) , que realizou determinações ao então Ministério da Integração Nacional.
Quanto ao planejamento de fiscalizações e/ou acompanhamentos futuros a serem realizados pelo TCU nas obras da Transposição do Rio São Francisco, alínea “c” da peça 1, p. 5, há a previsão, para o período de 2021 a 2024, de ser realizada uma ação de controle de acompanhamento no PISF (peça 7, p. 1) , mais especificamente em relação ao Sistema de Gestão, Operação e Sustentabilidade do Pisf.
CONCLUSÃO
De acordo com o exposto, propomos ao Tribunal informar ao Exmo. Sr. Rodrigo Maia, Presidente da Câmara dos Deputados que enviou a presente solicitação ao Tribunal (peça 1, p. 3-5) , que o TC Processo 004.375/2005-7 permanecerá aberto até o encerramento do empreendimento; a denúncia tratada no TC Processo 005.648/2017-3 foi conhecida e no mérito julgada improcedente; e a auditoria objeto do TC Processo 013.831/2016-0 está aguardando providências na Unidade Técnica. 
Além disso, propõe-se também informar o solicitante que foi realizada, no âmbito do Fiscobras 2018 (TC Processo 014.913/2018-6) , auditoria nas obras do Eixo Norte do Projeto de Integração do Rio São Francisco. O processo foi encerrado após a emissão do Acórdão 2131/2018-TCU-Plenário (peça 14) , que realizou determinações ao então Ministério da Integração Nacional.
Informar também ao Exmo. Sr. Rodrigo Maia, Presidente da Câmara dos Deputados, que se encontra em andamento na Unidade Técnica um Levantamento das infraestruturas hídricas necessárias para que a oferta de água do Pisf forneça o pleno aproveitamento do abastecimento humano ao longo de sua vida útil (até 2025) , trazendo o real alcance da população beneficiada com o aumento da oferta hídrica após a conclusão das obras dos eixos Norte e Leste. O referido processo, TC Processo 036.383/2018-0, encontra-se na Unidade Técnica aguardando a conclusão para o posterior envio ao Gabinete do Ministro Relator, no caso o Exmo. Ministro Augusto Nardes. 
Segundo o MDR (peça 5, p.8) , em junho de 2019, o trecho norte da Transposição do Rio São Francisco era de 97,05%.
Na peça 7, p. 1, há a previsão para o período de 2021 a 2024 de ser realizada uma ação de controle de natureza de acompanhamento no Sistema de Gestão, Operação e Sustentabilidade do Pisf. 
PROPOSTA DE ENCAMINHAMENTO
Diante do exposto, submete-se a presente solicitação do Congresso Nacional, formulada por intermédio do Ofício nº 143/2019/SGM/P, de 13/3/2019, pelo presidente da Câmara dos Deputados, com base na Solicitação de Informação ao TCU (SIT) , Nº 1, de 12/2/2019, de autoria do Deputado Capitão Wagner, propondo:
a) conhecer da presente solicitação, por estarem preenchidos os requisitos de admissibilidade previstos nos artigos 38, inciso II, da Lei 8.443/1992, 232, inciso II, do Regimento Interno do TCU e 4º, inciso I, alínea “a”, da Resolução - TCU 215/2008; 
	b) informar ao Exmo. Sr. Rodrigo Maia, Presidente da Câmara dos Deputados, que enviou a presente solicitação ao Tribunal que o TC Processo 004.375/2005-7 permanecerá aberto até o encerramento do empreendimento; a representação tratada no TC Processo 005.648/2017-3 foi conhecida e no mérito julgada improcedente; e a auditoria objeto do TC Processo 013.831/2016-0 está aguardando providências na Unidade Técnica;
c) informar também ao Exmo. Sr. Rodrigo Maia, Presidente da Câmara dos Deputados, que: foi realizada, no âmbito do Fiscobras 2018 (TC Processo 014.913/2018-6) , auditoria nas obras do Eixo Norte do Projeto de Integração do Rio São Francisco e que o processo foi encerrado após a emissão do Acórdão 2131/2018-TCU-Plenário (peça 14) , que realizou determinações ao então Ministério da Integração Nacional; que se encontra em andamento na Unidade Técnica um Levantamento das infraestruturas hídricas necessárias para que a oferta de água do Pisf forneça o pleno aproveitamento do abastecimento humano ao longo de sua vida útil (até 2025) , trazendo o real alcance da população beneficiada com o aumento da oferta hídrica após a conclusão das obras dos eixos Norte e Leste. O referido processo, TC Processo 036.383/2018-0, encontra-se na Unidade Técnica aguardando a conclusão para o posterior envio ao Gabinete do Ministro Relator, no caso o Exmo. Ministro Augusto Nardes;
d) encaminhar ao solicitante, em complemento às informações acima descritas, a presente instrução e as peças 8, 9, 10, 11, 12, 13, 14, 15 e 16 do presente processo;
d) dar ciência da decisão que vier a ser adotada ao Deputado Capitão Wagner, nos termos da minuta de aviso inserida no módulo “Comunicações” do e-TCU;
e) considerar a solicitação integralmente atendida e arquivar o presente processo, nos termos dos arts. 169, inciso II, do Regimento Interno do TCU e 17, inciso I, da Resolução - TCU 215/2008.”
É o Relatório.

Não atuou.

SOLICITAÇÃO DO CONGRESSO NACIONAL. CONHECIMENTO. ENVIO DE INFORMAÇÕES. ATENDIMENTO. COMUNICAÇÃO AO SOLICITANTE.

SOLICITAÇÃO DO CONGRESSO NACIONAL (SCN)

Secretaria de Infraestrutura Hídrica, de Comunicações e de Mineração (SeinfraCOM).

Em sede de admissibilidade, a presente Solicitação deve ser conhecida, eis que atendidos os requisitos aplicáveis à espécie, constantes do art. 38, inciso I, da Lei 8.443/92; c/c o art. 232, inciso III, do Regimento Interno do TCU e art. 4º, inciso I, alínea “b”, da Resolução TCU 215/2008.
2.	O documento, encaminhado pelo Exmo. Sr. Deputado Rodrigo Maia, Presidente da Câmara, de autoria do Deputado Capitão Wagner, requer do Tribunal de Contas da União informações sobre as obras da Transposição do Rio São Francisco, especialmente no que se refere aos processos TC Processo 013.831/2016-0, TC Processo 005.648/2017-3 e TC Processo 004.375/2005-7. 
3.	Quanto ao mérito, verifico que a unidade técnica abordou, com bastante propriedade, em sua instrução (peça 18) , cujos fundamentos incorporo a estas razões de decidir, todas as questões necessárias ao deslinde do feito, exaurindo a análise da matéria.
4.	Nesse contexto, afigura-se pertinente a proposta de atendimento parcial à Solicitação, nos termos consignados nos autos, com o envio de informações à Presidência da Câmara dos Deputados, esclarecendo à autoridade demandante que o TC Processo 004.375/2005-7 permanecerá aberto até o encerramento do empreendimento; a Representação tratada no TC Processo 005.648/2017-3 foi conhecida e no mérito julgada improcedente; e a auditoria objeto do TC Processo 013.831/2016-0 está aguardando providências na Unidade Técnica.
5.	Cabe, ainda, esclarecer que foi realizada, no âmbito do Fiscobras 2018 (TC Processo 014.913/2018-6) , auditoria nas obras do Eixo Norte do Projeto de Integração do Rio São Francisco e que o processo foi encerrado após a emissão do Acórdão 2131/2018-TCU-Plenário, que realizou determinações ao então Ministério da Integração Nacional; que se encontra em andamento na Unidade Técnica um Levantamento das infraestruturas hídricas necessárias para que a oferta de água do Pisf forneça o pleno aproveitamento do abastecimento humano ao longo de sua vida útil (até 2025) , trazendo o real alcance da população beneficiada com o aumento da oferta hídrica após a conclusão das obras dos eixos Norte e Leste (TC Processo 036.383/2018-0) , bem como enviar a documentação contida nas peças 8, 9, 10, 11, 12, 13, 14, 15 e 16 do presente processo.
	Ante o exposto, VOTO por que o Tribunal acolha a minuta de acórdão que ora submeto à deliberação deste Colegiado.
TCU, Sala das Sessões Ministro Luciano Brandão Alves de Souza, em 18 de setembro de 2019.
AROLDO CEDRAZ 
Relator